臺灣彰化地方法院民事判決　九十三年度保險字第二八號
　　原　　　告　財團法人汽車交通事故特別補償基金
　　法定代理人　丙○○
　　訴訟代理人　乙○○
　　被　　　告　甲○○
右當事人間請求損害賠償事件，本院於民國九十三年八月三十一日言詞辯論終結，判
決如左：
  主      文
被告應給付原告新台幣壹佰肆拾萬元，及自民國九十三年七月三日起至清償日止，按
年息百分之五計算之利息。
訴訟費用由被告負擔。
    事實及理由
一、本件原告起訴主張訴外人林俊良於民國九十二年十二月七日十時五十分許，駕駛
    被告甲○○所有車牌000－0000號自用小貨車（下稱系爭自小貨車），行
    經彰化縣田尾鄉○○村○○路○段二七五號前，與第三人王黃拱照所騎之踏車
    發生交通事故，致王黃拱照送醫不治死亡，王黃拱照之繼承人已依強制汽車責任
    保險法規定，向原告請求補償，並受領一百四十萬元，因系爭自小貨車未投保強
    制汽車責任保險，為此依強制汽車責任保險法第三十九條第二項規定，提起本件
    訴訟，請求被告給付上開補償金額及法定遲延利息等語。
二、被告則以其非交通事故之當事人，依強制汽車責任保險法第三十一條規定，亦非
    被保險人、加害人或加害人以外之第三人，原告對被告自無行使損害賠償請求的
    權利，且被告未同意林俊良使用系爭自小貨車，因此亦無強制汽車責任保險法第
    三十九條之適用，林俊良並已表示願自行負責云云資以為辯。
三、兩造不爭執事實：
（一）被告之弟林永昌向被告借用系爭自小貨車，被告將系爭自小貨車交付林永昌後
      ，由林永昌指示其子林俊良，於右開時、地駕駛系爭自小貨車，後方以粗棉繩
      拖著由林永昌控制方向盤之另一部報廢自用小貨車，欲拖往資源回收場回收，
      適王黃拱照騎踏車同向在前，因林俊良疏未注意兩車併行之間隔，貿然以距
      離該腳踏車僅三、四十公分之間隔超越，林永昌亦疏未注意車前狀況、控制好
      方向盤而採取必要之安全措施，致其控制之後車右前車頭，撞及王黃拱照所騎
      之腳踏車後輪，王黃拱照因之倒地受傷，經送醫不治死亡等事實，業據證人林
      永昌、林俊良到庭證明屬實，並有台灣彰化地方法院檢察署相驗屍體證明書及
      交通事故證明書等件為證，復經本院調閱九十三年度交簡字第一八號刑事卷屬
      實。
（二）系爭自小貨車未投保強制汽車責任保險，及被害人之繼承人已向原告請求補償
      受領一百四十萬元等事實，亦為被告所不爭執，並據原告提出交通事故特別補
      償基金補償金理算書及電資料等件為證。
四、被告雖辯稱，其非交通事故之當事人，依強制汽車責任保險法第三十一條規定，
    亦非被保險人、加害人或加害人以外之第三人，原告對被告自無行使損害賠償請
    求的權利云云資以為辯。惟按強制汽車責任保險法第三十一條係指被保險汽車發
    生汽車交通事故時，因汽車交通事故之發生，如可歸責於被保險人或加害人以外
    之第三人者，保險人得於給付金額範圍內代位行使被保險人對於該第三人之損害
    賠償請求權之規定，核與系爭自小貨車並未投保強制汽車責任保險，原告係依強
    制汽車責任保險法第三十八條第一項第二款、第三十九條第二項所規定，汽車交
    通事故發生時，受害人或其繼承人因肇事汽車非被保險汽車者，未能依本法規定
    向保險人請求給付保險金者，得在相當於本法規定之保險金額範圍內，向特別補
    償基金請求補償，及特別補償基金於補償金額範圍內，得直接向加害人或汽車所
    有人求償之情形殊有不同。被告依強制汽車責任保險法第三十一條規定所辯，其
    非被保險人、加害人或加害人以外之第三人，原告不得請求損害賠償云云，顯有
    誤會。
五、被告雖又辯稱其未同意林俊良使用其車，因此亦無強制汽車責任保險法第三十九
    條之適用云云。按特別補償基金於補償金額範圍內，得直接向加害人或汽車所有
    人求償。前項對汽車所有人之規定，於加害人未經汽車所有人允許使用其汽車者
    ，不適用之，強制汽車責任保險法第三十九條第二、五項固定有明文，惟依上開
    規定可知，特別補償基金於補償範圍內得直接向肇事汽車所有人求償為原則，加
    害人未經汽車所有人允許使用其汽車，不得向汽車所有人求償為例外。參以該規
    定第五項之立法理由稱：「於汽車遭竊或其他未經汽車所有人允許而由加害人自
    行駕車之情形，免除對汽車所有人之代位求償權，爰為第五項規定」，則該項規
    定所稱：「加害人未經汽車所有人允許使用其汽車者」，自應依此立法理由而為
    解釋，係指遭竊或其他違反汽車所有人意志而使用汽車之情形而言。經查本件交
    通事故緣因被告之弟林永昌向被告借用系爭自小貨車後，指示其子林俊良駕駛，
    共同拖另一部報廢之自用小貨車前往資源回收場回收，因林永昌、林俊良違反交
    通安全規則所肇致，業如前述，被告既表示同意並將系爭自小貨車交付他人使用
    ，則林俊良駕駛系爭自小貨車顯非遭竊，或其他違反汽車所有人意志而使用汽車
    之情形，揆之前開說明，應無強制汽車責任保險法第三十九條第五項規定之適用
    ，自不免除原告對被告求償之權利，至林俊良向被告表示願自行負責云云，為其
    內部關係，效力並不及於原告，被告此部分所辯，均無值採。
六、按特別補償基金於補償金額範圍內，得直接向加害人或汽車所有人求償，強制汽
    車責任保險法第三十九條第二項定有明文。本件被告所有系爭自小貨車未投保強
    制汽車責任保險，原告以特別補償基金補償王黃拱照之繼承人一百四十萬元後，
    依上開規定，提起本件訴訟請求被告給付一百四十萬元，及自支付命令送達翌日
    即九十三年七月三日起至清償日止，按年息百分之五計算之法定遲延利息，即無
    不合，應予准許。
七、本件事證已臻明確，兩造其餘攻擊防禦方法，均於判決結果不生影響，爰不予審
    究。
八、結論：原告之訴為有理由，並依民事訴訟法第七十八條，判決如主文。
中　　　華　　　民　　　國　　九十三　　年　　　九　　　月　　　七　　　日
                                        民事第一庭
~B法　　　官　羅培昌
右為正本係照原本作成。
如對本判決上訴，應於判決送達後二十日內向本院提出上訴狀。
中　　　華　　　民　　　國　　九十三　　年　　　九　　　月　　　七　　　日
~B法院書記官　沈淑媛
